【裁判字號】    92,上易,127
【裁判日期】    920409
【裁判案由】    業務侵占
【裁判全文】
臺灣高等法院高雄分院刑事判決                    九十二年度上易字第一二七號
    上  訴  人  臺灣高雄地方法院檢察署檢察官
    被      告  甲○○
右上訴人因被告業務侵占案件，不服臺灣高雄地方法院九十一年度易字第三二八五號
中華民國九十一年十二月四日第一審判決（起訴案號：臺灣高雄地方法院檢察署九十
一年度偵字第七○四○號）提起上訴，本院判決如左：
    主  文
上訴駁回。
    理  由
一、公訴意旨略以：被告甲○○曾受雇於乙○○在其所經營之「金玫瑰酒店ＫＴＶ」
    擔任服務人員之工作，民國九十年九月至十月間，乙○○另在高雄市前金區（公
    訴人誤為新興區○○○○路六十一號八樓之一開設「嘉年華視聽歌唱」（係獨資
    行號性質，下稱「嘉年華行號」），甲○○因缺錢而前往應徵，乙○○便將其所
    有之「嘉年華行號」員工福利金新臺幣（下同）四萬元（分二次約於九十年九、
    十月份左右）交由甲○○保管，囑託甲○○不得動用，詎甲○○竟意圖為自己不
    法之所有，易持有為所有之意思，將該筆款項侵占入己，並花用殆盡，因認被告
    甲○○涉犯刑法第三百三十六條第二項之業務侵占罪嫌。
二、按犯罪事實應依證據認定之，無證據不得推定其犯罪事實；又不能證明被告犯罪
    或其行為不罰者，應諭知無罪之判決，刑事訴訟法第一百五十四條、第三百零一
    條第一項分別定有明文。另事實之認定應憑證據，如未能發現相當證據，或證據
    不足以證明，自不能以推測或擬制之方法，以為裁判基礎，最高法院四十年台上
    字第八六號判例可資參照。再刑法第三百三十六條第二項所稱侵占業務上持有物
    之罪，以其所侵占之他人所有物，係因執行業務而持有為構成要件，且須係以意
    圖為自己或第三人不法之所有，而擅自處分因業務上所持有之物為要件，此有最
    高法院二十三年度上字第一六二○號判例、四十七年度台上字第一三九○號判例
    足資參照。
三、本件公訴人認被告甲○○涉犯刑法第三百三十六條第二項之業務侵占罪嫌，無非
    係以告訴人乙○○指訴所交付予被告保管之四萬元，為「嘉年華行號」之員工福
    利金，被告於應徵經錄取並取得上開四萬元員工福利金後，沒來上班就跑掉了等
    詞，復有保管條二份附卷為其論罪依據。
四、訊據被告甲○○堅決否認有何侵占之犯行，辯稱：該筆款項係借款，並非員工福
    利金，因為其缺錢所以向告訴人借用，但一直找不到工作，無力還錢云云。
五、經查：
  (一)告訴人乙○○於原審供稱「（當時你答應她上班是要他作何工作？）應徵服務生
    」、「（是否已至公司實際上班？）被告已經被錄取，但尚未實際上班」（見原
    審卷第十八頁）明確在卷。被告於偵查中供稱「（曾持有員工福利金四萬元？）
    沒有，我是向他（指告訴人）分二次借來的」（見偵查卷第五頁背面）、「（為
    何不還錢？）我有要求慢慢償還，目前也找不到工作」（見偵查卷第五頁背面）
    等語在卷。另亦據告訴人於警訊中供稱「（甲○○於何時向你借錢，又你何時將
    四萬元交給甲○○，並由她開立保管條給你？）約於九十年九、十月份左右，正
    確日期已忘記，分兩次，每次兩萬元，我交付金錢給她，她開立保管條給我」等
    語在卷（見警卷第三頁）。綜合上開告訴人及被告所述各情以觀，被告所應徵之
    工作係服務生，雖經告訴人「嘉年華行號」錄取，然卻尚未正式上班工作，則被
    告顯無可能已開始擔任告訴人「嘉年華行號」之員工福利委員會任何職務，即無
    可能係業務上持有告訴人「嘉年華行號」之員工福利金情事，則依前揭最高法院
    二十三年度上字第一六二○號、四十七年度台上字第一三九○號判例意旨，應認
    被告尚非係因已擔任告訴人「嘉年華行號」之員工福利委員會任何職務而持有告
    訴人所交付之四萬元，始合於上述判例意旨。
  (二)另告訴人乙○○於偵查中供稱「（究竟借款或業務關係持有？）她於九十年十月
    間要來向我借四萬元，我說不行，但公司的福利金可以由她保管，分二次拿給她
    ，並交代她不得動用，公司要的話隨時要還．．．」（見偵查卷第五頁背面），
    惟若告訴人認為無法借款四萬元予被告，則為何又交付四萬元予被告，卻又認此
    為保管福利金四萬元且不得動用，是告訴人之供詞前後矛盾、不合常理。復告訴
    人於警訊中提出確有分二次交付予被告保管之嘉年華員工福利金各二萬元、共計
    四萬元之保管條二紙附卷為憑，惟被告於本院審理中供稱「（為何要寫保管條？
    ）我向他借錢後，是他寫的，他叫我簽我就簽」（見本院卷九十二年四月二日審
    判筆錄），核告訴人於本院審理中所供稱「當初她是說要借錢，我說沒有錢，因
    為公司有福利金，我就先挪用公司的福利金借給她，還是要開具保管條」（見本
    院卷九十二年四月二日審判筆錄）等語，足見告訴人與被告所簽立之保管條顯非
    係為「保管」福利金四萬元所簽訂，被告所稱此四萬元係為借款，應可採信，則
    此四萬元款項亦非公訴人所指係被告自己持有他人之物，洵堪認定。
  (三)綜上所述，被告與告訴人間之四萬元款項，應係純屬民事借貸糾葛，要堪認定，
    已無疑義，尚與刑法上業務侵占罪之構成要件不符，要難遽以業務侵占罪嫌相繩
    。此外，本院復查無其他積極證據足認被告有何公訴人所指之業務侵占罪嫌，揆
    之前揭法條、判例意旨，被告被訴犯罪，尚屬不能證明。
六、原審因而為被告甲○○無罪之判決，核無不合，檢察官上訴意旨，仍執前詞，並
    認縱被告非因執行業務而持有亦應構成刑法第三百三十五條第一項普通侵占罪，
    指摘原判決不當，為無理由，應予駁回。
據上論結，應依刑事訴訟法第三百六十八條，判決如主文。
本案經檢察官王登榮到庭執行職務。
中    華    民    國     九十二     年       四       月        九      日
                              臺灣高等法院高雄分院刑事第九庭
                                  審判長法官  張明松
                                        法官  張盛喜
                    法官  任森銓
右正本證明與原本無異。
不得上訴。
                                      書記官  施耀程
中    華    民    國     九十二     年       四       月      十一      日
                                                                        Ｑ


司法院資訊處製作；財團法人民間司法改革基金會備份。
